【裁判字號】    89,易,54
【裁判日期】    890208
【裁判案由】    損害債權
【裁判全文】
臺灣嘉義地方法院刑事判決                           八十九年度易字第五四號
         公  訴  人  臺灣嘉義地方法院檢察署檢察官
         被      告  甲○○
         被      告  乙○○
         選任辯護人  吳紹雄
右列被告因損害債權案件，經檢察官提起公訴（八十八年度偵字第五九零五號），本
院判決如左：
         主  文
甲○○、乙○○共同債務人於將受強制執行之際，意圖損害債權人之債權，而處分其
財產，各處拘役伍拾日，如易科罰金，均以參佰元折算壹日。
         事  實
一、甲○○前向萬通商業銀行（下簡稱萬通銀行）借貸新台幣（下同）二千五百萬元
    而負有債務，屆期未清償，經債權人萬通銀行聲請本院對甲○○等債務人發給八
    十七年度促字第五零五零號支付命令，並於民國八十七年五月十二日確定而取得
    執行名義將強制執行之際，竟與其妻乙○○基於共同意圖損害萬通銀行債權之犯
    意聯絡，將甲○○所有之獨資商號遠東鉅木工部營利事業（原由甲○○於四十九
    年三月三日向嘉義市政府登記，設在嘉義市○○○路十五號，資本額五萬元，營
    業項目為木材批發業，包括鋸木、木材買賣及批發等，下簡稱鋸木工部），於八
    十八年二月四日向嘉義市政府變更登記負責人為乙○○所有而處分其財產，足生
    損害於債權人萬通銀行之債權。
二、案經萬通銀行訴請台灣嘉義地方法院檢察署檢察官偵查起訴。
        理  由
一、訊據被告甲○○坦承確於八十八年二月四日將鋸木工部之負責人名義自甲○○變
    更為乙○○，確有損害萬通銀行之犯行，惟遠東鋸木工部已無生財器具，對於萬
    通銀行之債權，並無亦無毀損云云；乙○○則辯稱：其係家庭主婦，平時僅負責
    家務，並不知告訴人已經取得執行名義聲請強制執行云云。惟查：甲○○於偵查
    時供稱其因向乙○○之娘家借錢，為使提供擔保與乙○○之娘家，始以二百萬之
    價格出賣與乙○○（參偵查卷第十七頁背面），然於本院調查訊問時卻又辯稱該
    鋸木工部已無生財工具，無財產價值云云，其前後供述顯然互相矛盾；而乙○○
    於偵查中已明白供稱：「（是否知道甲○○債務狀況？）我知道，土地被銀行查
    封拍賣我知道」（參偵查卷第十七頁背面），惟至本院調查訊問時卻又翻異前詞
    改稱不知道告訴人已經取得執行名義云云（參本院調查筆錄八十九年一月二十四
    日調查筆錄），然訊之告訴人代理人柳聰明亦當庭指稱乙○○平時即有為甲○○
    處理票據、代收票款等事自應知情等語（參本院八十九年一月二十四日調查筆錄
    ）；復衡諸甲○○與乙○○為夫妻關係，甲○○亦自承曾向乙○○家族有金錢之
    借貸關係，則乙○○理應知悉甲○○對於萬通銀行之負債情況，自以乙○○於偵
    查中之供述較為可信，乙○○所辯不知情云云，顯不足採。被告二人供述前後均
    相矛盾、反覆，顯僅在避重就輕，逃避刑責，均無足取。此外復有本院八十七年
    度促字第五零五零號支付命令及該命令之確定證明書、遠東鋸木工部台灣省嘉義
    市政府營利事業八十四年二月二十一日變更負責人名義前與八十八年一月四日變
    更負責人名義後之登記證各一紙在卷可佐，事證已臻明確，被告二人犯行均勘認
    定。
二、核被告二人所為，均係犯刑法第三百五十六條之損害債權罪。而按因身分或其他
    特定關係成立之罪，其共同實施者，雖無特定關係，仍以共犯論，刑法第三十一
    條第一項定有明文。本件被告乙○○雖非萬通銀行之債務人，揆諸上開規定，仍
    應以共犯論，被告二人間有犯意之聯絡，行為之分擔，為共同正犯。爰審酌被告
    二人犯罪之動機、手段，犯罪時所受之刺激及其品性、生活狀況、智識程度、犯
    罪所生之損害，及犯罪後態度等一切情狀，量處如主文所示之刑，併諭知易科罰
    金之折算標準。
據上論斷，依刑事訴訟法第二百九十九條前段，刑法第二十八條、第三百五十六條第
一項、第四十二條第二項，罰金罰鍰提高標準條例第一條前段、第二條，判決如主文
。
本案經檢察官林世芬到庭執行職務。
中    華    民    國      八十九      年    二        月    八        日
                                 臺灣嘉義地方法院刑事第二庭
                                            法  官  黃國益
右正本證明與原本無異。
如不服本判決，應於判決送達後十日內，向本院提出上訴狀。
                                          書記官
中    華    民    國      八十        年              月              日


司法院資訊處製作；財團法人民間司法改革基金會備份。
